臺灣臺中地方法院臺中簡易庭民事判決
110年度中簡字第3096號
原      告  廖品潔  

被      告  王漢民  
訴訟代理人  葉宏誼  
            曹祐誠  
            江宇祥  
上列當事人間請求損害賠償事件，經本院於民國111年5月31日言
詞辯論終結，判決如下：
    主    文
被告應給付原告新臺幣35,900元。
原告其餘之訴駁回。
訴訟費用新臺幣5,320元，由被告負擔新臺幣1,064元，餘由原告
負擔。
本判決原告勝訴部分得假執行。
    事 實 及 理 由
壹、程序事項
    因侵權行為涉訟者，得由行為地之法院管轄。民事訴訟法第
    15條第1項定有明文。本件原告起訴主張因被告之侵權行為
    受損害，事故發生地點在臺中市南屯區，本院為侵權行為地
    之法院，就本事件為有管轄權之法院，合先敘明。
貳、實體事項　　
一、原告主張：被告於民國109年10月19日上午1時14分許，駕駛
    車牌號碼0000-00號自小客車，行經臺中市○○區○道0號183.2
    公里處北側向內側車道時，因未注意車前狀況，致撞及由原
    告所有並駕駛之車牌號碼00-0000號自用小客車（下稱系爭
    車輛），造成系爭車輛受損，支出拖吊費用新臺幣（下同）
    6,800元；又系爭車輛經送車廠估價後，預估修復費用約15
    萬元，顯已逾系爭車輛之殘值，爰以系爭車輛之殘值45,000
    元，均請求被告賠償。另本件係為國道上之連環車禍事故，
    原告並因此受有右側膝部挫傷、右側髖部挫傷之傷害、憂鬱
    症復發，身心痛苦異常，被告應給付精神慰撫金10萬元。為
    此，爰依侵權行為之法律關係提起本件訴訟等語。並聲明：
    被告應給付原告218,100元。
二、被告則以：同意以45,000元認定系爭車輛之殘值等語。並聲
    明：原告之訴駁回。
三、得心證之理由
  ㈠原告主張被告於上開時地與系爭車輛發生碰撞，造成系爭車
    輛受損之事實，業據其提出與其所述相符之車損照片、道路
    交通事故現場圖、道路交通事故當事人登記聯單、初步分析
    研判表、估價單等件為證，並經本院依職權向國道公路警察
    局第三公路警察大隊員林分隊調取道路交通事故調查卷宗（
    含初步分析研判表、道路交通事故現場圖、道路交通事故調
    查報告表㈠㈡、調查筆錄、酒精測定紀錄表、自首情形紀錄表
    等資料）查核無訛，而被告對於原告主張之上開事實，於本
    院言詞辯論期日時並未爭執，原告主張之此部分事實，自堪
    信為真實。按汽車行駛時，駕駛人應注意車前狀況及兩車併
    行之間隔，並隨時採取必要之安全措施，於道路交通安全規
    則第94條第3項亦有明文。經查，系爭事故為發生於國道上
    之連環車禍事故，原告駕駛系爭車輛行駛於車道上，因前方
    案外C車撞擊案外A車後，原告閃避不及先撞上C車(此為第一
    階段事故)，後被告被告見前方行車事故時亦閃避不及，故
    向前追撞系爭車輛(此為第二階段事故)而連環肇事，系爭車
    輛因而受損嚴重。由此可知，系爭車輛之受損乃係肇因於兩
    階段之撞擊行為，又因第一階段之事故發生，係因原告駕駛
    閃避不及而撞擊前方案外C車，被告就此並無肇事因素，僅
    在第二階段之事故中，被告方參與其中而有肇事因素，又本
    件經送請臺中市車輛行車事故鑑定委員會鑑定結果，亦同此
    認定，有臺中市車輛行車事故鑑定委員會111年3月24日中市
    車鑑字第1110000666號函附鑑定意見書存卷可憑（見本院卷
    第201至207頁）。是被告駕駛車輛肇事，而過失侵害原告之
    身體及車輛之事實，洵可認定為真正，且被告之過失行為與
    原告之身體及系爭車輛受損之結果間，具有相當因果關係，
    亦堪認定。
　㈡按因故意或過失，不法侵害他人之權利者，負損害賠償責任
    ；汽車、機車或其他非依軌道行駛之動力車輛，在使用中加
    損害於他人者，駕駛人應賠償因此所生之損害，民法第184
    條第1 項前段、第191條之2前段分別定有明文。本件第二階
    段事故之發生係因被告未注意車前狀況而追撞前方之系爭車
    輛肇事，堪認被告就本件事故之發生具有過失甚明；又被告
    之過失行為與系爭車輛受損之結果間，具有相當因果關係，
    依上開規定，被告自應負損害賠償責任甚明。茲就原告請求
    之項目是否有理由，分述如下：
　⒈拖吊費用6,800元：
　　查本件原告主張被告應賠償系爭車輛因本件事故受損所支出
    拖吊費用6,800元等語，業據提出高速公路小型車拖救服務
    契約三聯單、建明展昇汽車拖吊有限公司委託單（見本院卷
    第157、163頁），復為被告所不爭執，是原告此部分請求，
    洵屬有據，應予准許。
　⒉系爭車輛之殘值45,000元：
　　按被毀損時，被害人除得依民法第196條請求賠償外，並不
    排除民法第213條至第215條之適用。負損害賠償責任者，除
    法律另有規定或契約另有訂定外，應回復他方損害發生前之
    原狀；不能回復原狀或回復顯有重大困難者，應以金錢賠償
    其損害，民法第213條第1項、第215條定有明文。所謂回復
    顯有重大困難，係指回復原狀需時過長、需費過鉅，或難得
    預期之結果之情形而言。於回復原狀之必要費用顯逾其物價
    值之情形，若仍准許被害人得請求賠償修復費用，與維持物
    之價值不合比例，非惟不符經濟效率，亦有違誠信公平原則
    。此時應由加害人以金錢賠償其物之價值利益，即足填補被
    害人之損害，最高法院107年台上字第1145號判決旨參照。
    原告主張系爭車輛維修估價15萬餘元，業據其提出估價單為
    證（見本院卷第159、161頁），可信為真；然觀系爭車輛為
    90年4月出廠，排氣量1597c.c.，有系爭車輛之公路監理電
    子閘門查詢畫面在卷可參（見本院卷第141頁），迄本件事
    故發生時已使用19年餘。其事故前所餘殘值無幾，而系爭車
    輛之必要修繕費用經估約為15萬元，足見系爭車輛所估修理
    費遠高於系爭車輛事故發生前之價值，顯有回復原狀需費過
    鉅之情形，而無修復之實益，揆諸前揭說明，應以金錢賠償
    其損害，並應以填補實際所受損害為限，是被告賠償之金額
    應以系爭車輛車禍前之價值為限。又就系爭車輛車禍前之價
    值如何認定，復經兩造於本院言詞辯論期日同意以45,000元
    認定系爭車輛之殘值，準此，原告請求被告給付45,000元，
    亦屬有據，應予准許。
　㈢另按不法侵害他人之身體、健康、名譽、自由、信用、隱私
    、貞操，或不法侵害其他人格法益而情節重大者，被害人雖
    非財產上之損害，亦得請求賠償相當之金額；民法第195條
    第1項前段亦有明文。又慰撫金之賠償須以人格權遭遇侵害
    ，使精神上受有痛苦為必要，其核給之標準固與財產上損害
    之計算不同，然非不可斟酌雙方身分資力與加害程度，及其
    他各種情形核定相當之數額（最高法院51年台上字第223號
    判例意旨參照）。故人格權遭遇侵害而受有精神上之痛苦，
    於請求賠償精神慰撫金時，其核給之標準須參酌實際加害情
    形、被害人之身分、地位與加害人之經濟狀況等關係定之。
    查原告因被告之過失行為，受有右側膝部挫傷、右側髖部挫
    傷等傷害（見本院卷第129頁診斷證明書），其身體及精神
    受有相當之痛苦，其請求賠償非財產上之損害，核屬有據，
    應予准許。經查，原告為國中畢業、從事服務業、名下有汽
    車、無不動產；被告為大學畢業、從事自由業、名下有薪資
    所得、執行業務所得等情，為兩造於先前於警詢中所自陳（
    見本院卷第91、97頁），並有兩造稅務電子閘門財產調件明
    細表附卷可稽。本院審酌原告之身分地位、兩造經濟能力、
    被告加害情形、原告所受傷勢及精神上痛苦程度等一切情狀
    ，認原告請求10萬元精神慰撫金，尚嫌過高，應予酌減為2
    萬元，始為適當，原告逾此範圍之請求，則屬無據。
　㈣基上，原告得請求之金額應為71,800元（計算式：6800＋4500
    0＋20000＝71,800）。惟按損害之發生或擴大，被害人與有過
    失者，法院得減輕賠償金額，民法第217條第1項有明文規定
    。上開規定係為促使被害人對於自己生命、身體之安全，盡
    其應盡之注意義務，避免或減少危險或損害之發生，以求當
    事人間之公平。經查，本件係屬發生於國道上之連環車禍事
    故，各損害間之因果力輕重實難以界定，系爭車輛之受損及
    原告所受之傷害乃係肇因於兩階段之撞擊行為，又因第一階
    段之事故發生，係因原告駕駛閃避不及而撞擊前方案外C車
    ，被告就此並無肇事因素，僅在第二階段之事故中，被告方
    參與其中而有肇事因素，且於第一階段之事故中，原告亦有
    未注意車前狀況之過失。故於本案被告過失侵害原告之身體
    及系爭車輛之結果中，審酌被告未注意車前狀態碰撞前方系
    爭車輛方為第二階段之肇事原因，再衡以原告及其他車輛就
    本件連環車禍事故之原因力強弱與過失之輕重，爰認被告就
    上開系爭車輛之受損及原告所受傷害之結果應僅負擔其中百
    分之50之過失責任，較符公平。是以此為計，則被告賠償金
    額應減為35,900元（計算式：71800×0.5＝35,900元；元以下
    四捨五入）。
四、綜上所述，原告依侵權行為之法律關係，請求被告給付35,9
    00元，為有理由，應予准許。逾此部分之請求，則屬無據，
    應予駁回。
五、本件事證已臻明確，兩造其餘攻擊防禦方法及所舉證據，經
    審酌結果，與本件判決結論均無影響，爰不一一論述，附此
    敘明。
六、本件原告勝訴部分，係就民事訴訟法第427條第1項訴訟適用
    簡易程序為被告敗訴之判決，爰依民事訴訟法第389條第1項
    第3 款規定，依職權宣告假執行。
七、訴訟費用負擔之依據：民事訴訟法第79條。
中　　華　　民　　國　　111 　年　　7 　　月　　15　　日
                      臺灣臺中地方法院臺中簡易庭
                                  法　官　張清洲
以上為正本係照原本作成。
如不服本判決，應於送達後20日內，向本院提出上訴狀並表明上
訴理由，如於本判決宣示後送達前提起上訴者，應於判決送達後
20日內補提上訴理由書（須附繕本）。如委任律師提起上訴者，
應一併繳納上訴審裁判費。
中　　華　　民　　國　　111 　年　　7 　　月　　15　　日
                                  書記官  陳慧津